【裁判字號】    98,交聲,136
【裁判日期】    981022
【裁判案由】    違反道路交通管理處罰條例聲明異議
【裁判全文】
臺灣花蓮地方法院交通事件裁定         98年度交聲字第136號
原處分機關  交通部公路總局臺北區監理所花蓮監理站
異  議  人
即受處分人  甲○○
上列異議人即受處分人因違反道路交通管理處罰條例案件，對於
交通部公路總局臺北區監理所花蓮監理站民國98年4月27 日所為
之處分（原處分案號：花監違字第裁44-P00000000號）聲明異議
，本院裁定如下：
    主  文
異議駁回。
    理  由
一、原處分意旨略以：異議人即受處分人甲○○（下稱異議人）
    於民國98年2月5日12時23分許，駕駛車牌號碼U6-6277 號自
    用小客車行經花蓮縣吉安鄉○○路與民治路口時，與乙○○
    發生碰撞事故，乙○○因而受傷，詎異議人旋即駕車離開現
    場，有肇事致人受傷而逃逸之違規行為，爰依道路交通管理
    處罰條例第62條第4項規定裁處異議人罰鍰新臺幣（下同）6
    ,000元整，並吊銷駕駛執照，1年內禁考。
二、異議意旨略以：異議人於98年2月5日12時23分許駕車行經自
    強路與民治路口，因右側有卡車欲迴轉擋住視線，故停車等
    待，但被害人騎乘機車高速從卡車右側奔出，於異議人車輛
    前自行滑倒，並非異議人與之擦撞。嗣後異議人好心欲將之
    送醫，對方稱不用送醫後，異議人始駕車離開。異議人既未
    與被害人碰撞何來肇事，對方既稱不必送醫而異議人離開又
    何來逃逸，爰為此聲明異議，請求撤銷原處分等語。
三、按汽車駕駛人駕駛汽車肇事致人受傷，應即採取救護措施及
    依規定處置，並通知警察機關處理，不得任意移動肇事汽車
    及現場痕跡證據，違反者處新台幣3,000元以上9,000元以下
    罰鍰；又前揭駕駛人肇事致人受傷而逃逸者，吊銷其駕駛執
    照，道路交通管理處罰條例第62條第3項及同條第4項定有明
    文。訊據異議人固不否認有於前揭時、地行經該路口，惟否
    認有肇事之行為，並以前詞為辯。惟查：
    (一)本件異議人與被害人乙○○於前揭時地，異議人車頭確實
      與被害人機車車身左側發生碰撞，碰撞後異議人即自行離
      開現場等情，業據被害人乙○○於警詢及偵查中一致證述
      無誤。核與證人黃正福於警詢及偵查中亦一致證稱：異議
      人車輛前車頭有擦撞機車左側車身，機車因此往右前方滑
      等語相符。此外，復有道路交通事故現場圖、道路交通事
      故調查報告表分別在卷可稽，並經本院依職權調取本院98
      年度花交簡字第278 號案件全卷查核無訛，足見異議人辯
      稱並未發生碰撞而未肇事，自無肇事逃逸之行為云云，要
      係卸責之詞，不足採信。
    (二)按道路交通管理處罰條例第62條第3項、第4項之規定本旨
      係在增進行車安全、保護他人權益，以維持社會秩序。蓋
      道路交通事故發生後，有受傷或死亡之情形者，應即時救
      護或採必要之措施，以防損害範圍之擴大。如駕駛人於肇
      事後，隨即駕車逃離現場，不僅使肇事責任認定困難，更
      可能使受傷之人喪失生命，自有從嚴處理之必要，此有司
      法院大法官釋字第284號、第531號解釋可資參照。職是之
      故，汽車駕駛人駕駛汽車發生交通事故，不論其責任之歸
      屬為何，即有義務留在肇事現場，採取救護或其他必要措
      施，並向警察機關報告，以保護他人權益，同時釐清肇事
      責任，自不待言。且道路交通管理處罰條例第62條第4 項
      之意旨，概以道路交通事故之發生，常非於己之鄰親家里
      ，時有告救不能情事，乃科以肇事者須即採取救護或其他
      必要措施，並應向警察機關報告之法定義務，以防因就醫
      延誤致生無謂傷亡，並俾得通知傷亡者家屬到場，以明責
      任，是凡肇事人於行車肇事致人受傷或死亡，未即採取救
      護或其他必要措施，並向警察機關報告，即駕車駛離現場
      者，均應依該規定處罰。至於其嗣後是否受刑事訴追或已
      否與被害人達成民事和解，對其應受之處罰，不生影響。
    (三)次按違反行政法上義務而應受行政罰與違反刑事法律而應
      受刑事處罰，其「不法」之本質並無不同，惟刑事法律受
      罪刑法定原則及刑法最後手段性（刑法謙抑性）之拘束，
      故與行政不法之程度仍有差異，此觀之行政罰法第26條：
      「一行為同時觸犯刑事法律及違反行政法上義務規定者，
      依刑事法律處罰之。但其行為應處以其他種類行政罰或得
      沒入之物而未經法院宣告沒收者，亦得裁處之。前項行為
      如經不起訴處分或為無罪、免訴、不受理、不付審理之裁
      判確定者，得依違反行政法上義務規定裁處之。」之規定
      自明。從而本件異議人既確實與被害人機車發生碰撞，在
      未報告警察機關之情形下，即自行離去現場，其有肇事逃
      逸之行為，應堪認定。至異議人雖刑事部分業經檢察官為
      不起訴處分，惟依上揭說明，原處分機關就異議人上開違
      反行政法上義務之行為予以裁罰，於法即屬有據。
四、綜上所述，異議人確有與他人車輛發生碰撞肇事，並致被害
    人受傷之情，已堪認定，依上揭所述不論其責任歸屬為何，
    異議人均有救護傷者並向警察機關報告之義務。其雖有欲將
    被害人送醫之行為而可認為已盡救護之能事，惟嗣經被害人
    告以不用送醫後，異議人未報告警察機關即逕行駕車離去，
    即與道路交通管理處罰條例第62條第3項前段、第4項規定逃
    逸之要件相符。其刑事部分縱已經檢察官為不起訴處分，仍
    因違反行政法上之義務而得課予行政罰。原處分機關據此予
    以裁罰，於法即無不當，本件異議人否認肇事為由，提起異
    議，經核並無理由，應予駁回。
據上論斷，應依道路交通案件處理辦法第19條，裁定如主文。
中    華    民    國    98    年    10    月    22    日
                  交通法庭      法  官  林恒祺
上列正本證明與原本無異。
如對本裁定不服，應於送達後5 日內，向本院提出抗告狀（應抄
附繕本）。
中    華    民    國    98    年    10    月    23    日
                                書記官


司法院資訊處製作；財團法人民間司法改革基金會備份。
